【裁判字號】    89,訴,298
【裁判日期】    891109
【裁判案由】    營業稅
【裁判全文】
高雄高等行政法院裁定                              八十九年度訴字第二九八號
    原      告  佃林企業有限公司
    代  表  人  甲○○
    被      告  高雄縣稅捐稽徵處
    代  表  人  乙○○處長
右當事人間因營業稅事件，原告不服財政部中華民國八十九年七月二十七日台財訴第
0000000000號再訴願決定，提起行政訴訟。本院裁定如左︰
    主  文
原告之訴駁回。
訴訟費用由原告負擔。
    理  由
一、按人民因中央或地方機關之違法行政處分，認為損害其權利或法律上之利益，依
    訴願法提起訴願而不服其決定或提起訴願逾三個月不為決定，或延長訴願決定期
    間逾二個月不為決定者，方得向行政法院提起行政訴訟，行政訴訟法第四條第一
    項定有明文。故如申請復查程序不合法，即不得提起行政訴訟。查「納稅義務人
    對於核定稅捐之處分如有不服，應依規定格式，明理由，連同證明文件，依左
    列規定，申請復查：一依核定稅額通知書所載有應納稅額或應補徵稅額者，應於
    繳款書送達後，於繳納期間屆滿翌日起算三十日內，申請復查。」為稅捐稽徵法
    第三十五條第一項所明定，次按「滯納金、利息．．．及罰鍰等，除本法另有規
    定者外，準用本法有關稅捐之規定。」及「依本法或稅法規定應處罰鍰者，由主
    管稽徵機關處分之，不適用稅法處罰程序之有關規定，受處分人如有不服，應依
    行政救濟程序辦理。」分別為稅捐稽徵法第四十九條前段及第五十條之二前段所
    明定。
二、本件原告於七十九年至八十三年間進貨，未依規定取得憑證，而以非實際交易對
    象之慶銓企業有限公司等七家虛設行號所開立之統一發票七十八紙，金額計新台
    幣（下同）二五、二三六、○二五元（不含稅），作為進項憑證，並持之申報扣
    抵銷項稅額，案經被告所屬旗山分處查獲，核定原告虛報進項稅額逃漏營業稅一
    、二六一、八○八元，除發單補徵營業稅外，並按其所漏稅額科處七倍罰鍰計八
    、八三二、六○○元。原告不服，申請復查，惟查系爭繳款書繳納期間自八十六
    年三月二十一日起至同年月三十日止，且業於八十六年三月十三日合法送達原告
    在案，有原告代表人蓋章收受之掛號郵件回執影本附於原處分卷可憑；原告本應
    於繳納期間屆滿翌日起算三十日內即八十六年四月二十九日前，申請復查；乃原
    告遲至八十六年十月二十二日始向被告以原處分錯誤為由，申請更正罰鍰，有被
    告八十六年十月二十二日稅秘字第一二二四三三號收文附案可稽；被告嗣以八十
    六年十一月五日旗稅分一字第二三二五九號函復原告略以：「經查該項罰鍰案件
    已於八十六年四月三十日依法審理確定，所請無法照辦」等語，否准原告請求，
    原告不服，對之提起訴願、再訴願，經再訴願機關以：「再訴願人真意，應係對
    違章罰鍰部分不服，申請復查之意，是再訴願人對該違章罰鍰之處分不服，依稅
    捐稽徵法第三十五條第四項及第四十九條規定，原處分機關仍應於接到復查申請
    書二個月內作成復查決定，．．．。惟原處分機關卻以八十六年十一月五日旗稅
    分一字第二三二五九號函復再訴願人，核與首揭規定，即非允當，訴願決定未予
    糾正，亦有未洽．．．」為由，將上開原處分函及訴願決定均予撤銷，著由被告
    另為復查決定。嗣被告遂依上開再訴願撤銷意旨重核復查，並以原告之申請復查
    顯逾法定不變期間三十日，其申請復查不合法為由予以駁回後，訴願及再訴願決
    定亦遞從程序上予以駁回，揆諸前開說明，均核無不合。原告之起訴為不合法，
    應予駁回。至訴願法第八十條第一項固規定訴願因逾越法定期間而為不受理決定
    時，若原行政處分顯屬違法或不當者，原行政處分機關或其上級機關得依職權變
    更或撤銷之。惟此項規定係賦予原行政處分機關或其上級機關對於顯然違法或不
    當而已確定之行政處分，得本於行政監督功能，依職權予以變更或撤銷而已。訴
    願或再訴願機關如不認原行政處分有顯然違法或不當情事而決定駁回時，自無庸
    於決定書另說明不能適用該項規定之理由。原告亦不得執訴願、再訴願決定未適
    用該項規定為由提起行政訴訟。則原告關於本件原行政處分是否有「一省二制」
    之濫用裁量權等實體上之主張，已無審究之必要，又本件原告既係對原行政處分
    之合法性有所爭執，則其初始向被告申請本件行政救濟之真意，自屬對原行政處
    分申請復查，而非以原行政處分內容有記載、計算錯誤或重複等事由，要求查對
    更正，是其主張本件應無上開復查期間適用云云，亦無可採，併此明。
三、據上論結，本件原告之訴為不合法，爰依行政訴訟法第一百零七條第一項第十款
    、第一百零四條、民事訴訟法第九十五條、第七十八條，裁定如主文。
中      華      民      國    八十九    年      十一    月      九      日
                  高雄高等行政法院第二庭
                                審 判 長 法  官      高  秀  真
                                         法  官      邱  政  強
                                         法  官      江  幸  垠
右為正本係照原本作成。
如不服本裁定，應於送達後十日內向本院提出抗告狀。
中      華      民      國    八十九    年      十一    月      九      日
                                         法院書記官  張  哲  瑋


司法院資訊處製作；財團法人民間司法改革基金會備份。
